臺灣高雄地方法院刑事判決　　　　　　　110年度易字第319號
公　訴　人　臺灣高雄地方檢察署檢察官
被　　　告　陳俊昇



上列被告因違反性騷擾防治法案件，經檢察官提起公訴（110 年
度偵字第15325 號），本院判決如下：
    主  文
丁○○犯性騷擾防治法第二十五條第一項之性騷擾罪，處有期徒
刑肆月，如易科罰金，以新臺幣壹仟元折算壹日。
    事  實
一、丁○○前於某時加入Facebook「素人互惠外拍團」社團，嗣
    於民國110 年3 月9 日間透過Facebook暱稱「朱立安」，傳
    訊予告訴人AV000-H110154 （真實年籍姓名詳卷，下稱甲○
    ），邀約甲○以互惠模式進行外拍（即攝影師為模特兒拍攝
    照片，原則上不向對方收取費用，雙方並共享拍攝所得之攝
    影作品），而丁○○另約定貼補甲○新臺幣（下同）300 元
    之拍攝費用與車馬費，雙方相約於110 年4 月23日上午9 時
    至中午12時在高雄市鼓山區美術館路美術館園區內進行外拍
    。適丁○○與甲○在上址園區落葉區外拍時，甲○頭部不慎
    撞到樹幹而暈眩倒地，丁○○見狀竟意圖性騷擾，乘甲○因
    頭暈而不及抗拒之際，以手環抱甲○腰部，另一手觸碰甲○
    大腿，復接續親吻甲○之右側頭部及手背。嗣甲○漸恢復而
    不再頭暈後，旋向被告表示「不要親我」，被告始罷手，嗣
    經甲○報警處理，始悉上情。
二、案經甲○訴由高雄市政府警察局鼓山分局報告臺灣高雄地方
    檢察署檢察官偵查起訴。 
    理  由
壹、程序部分
    按，被告以外之人於審判外之陳述，雖不符刑事訴訟法第15
    9 條之1 至第159 條之4 之規定，然經當事人於審判程序同
    意作為證據，法院審酌該言詞陳述或書面陳述作成時之情況
    ，認為適當者，亦得為證據。又當事人、代理人或辯護人於
    法院調查證據時，知有第159 條第1 項不得為證據之情形，
    而未於言詞辯論終結前聲明異議者，視為有前項之同意，刑
    事訴訟法第159 條之5 定有明文。查，本案所引用之相關證
    據資料（詳後引證據），其中各項言詞或書面之傳聞證據部
    分，縱無刑事訴訟法第159 條之1 至第159 條之4 或其他規
    定之傳聞證據例外情形，業經本院審理時予以提示並告以要
    旨，且各經檢察官、被告表示意見，當事人已知上述證據乃
    屬傳聞證據，已明示同意作為本案之證據使用（見院卷第13
    9 頁），本院審酌上開證據作成時之情況，並無違法取證或
    其他瑕疵，認為以之作為證據為適當，而具有證據能力。
貳、實體部分
一、訊據被告固不否認有於上開時、地親吻和觸碰甲○之事實，
    惟矢口否認有何性騷擾之犯行，辯稱：我當天純粹是要攝影
    ，我有主動親甲○的手，但是不小心親到甲○的頭髮；另外
    因為甲○的裙子飛起來，我為了避免甲○走光，才會用手壓
    下甲○的裙子，並非有意觸碰甲○大腿；我和甲○的身體接
    觸純粹是意外，且我看到甲○大腿自殘的傷痕，如何能激起
    性慾，故我沒有性騷擾的主觀意圖云云。經查：
  ㈠被告前於某時加入Facebook「素人互惠外拍團」社團，嗣於
    110 年3 月9 日間透過Facebook暱稱「朱立安」，傳訊予告
    訴人甲○，邀約甲○以互惠模式進行外拍（即攝影師為模特
    兒拍攝照片，原則上不向對方收取費用，雙方並共享拍攝所
    得之攝影作品），而被告另約定貼補甲○300 元之拍攝費用
    與車馬費，雙方相約於110 年4 月23日上午9 時至中午12時
    在高雄市鼓山區美術館路美術館園區內進行外拍。適被告與
    甲○在上址園區落葉區外拍時，甲○頭部不慎撞到樹幹而暈
    眩倒地，被告先以手環抱甲○腰部及觸碰甲○大腿，另親吻
    甲○之右側頭部及手背等情，為被告所不否認（見偵卷第9
    至11、121 至123 頁；院卷第151 頁），核與證人即告訴人
    甲○於警詢、偵查及審理時之證述相符（見偵卷第13至15、
    111 至115 頁；審易卷第85至97頁），並有Facebook與Inst
    agram 截圖、被告與告訴人之臉書訊息截圖、110 年4 月24
    日性騷擾事件申訴書、告訴人指認相片可稽（見偵卷第17至
    19、23至27、39至45頁），是此部分之事實，首堪認定。
  ㈡被告係基於性騷擾之意圖，以手環抱甲○腰部，另一手觸碰
    甲○大腿，復接續親吻甲○之右側頭部及手背，理由如下：
  1.關於被告確有以手環抱甲○腰部、觸碰甲○之大腿，並親吻
    甲○之右側頭部及手背等節，業經認定如前，而關於被告係
    基於性騷擾之意圖親吻和碰觸甲○上開身體部位乙節，業據
    證人即告訴人甲○於警詢時證稱：被告故意用手觸碰我手部
    、腰部，從背後一手抱我一手摸我大腿，還親我的手臂等語
    （見偵卷第14頁）；嗣於偵查時證稱：被告用手環抱我的腰
    部，有點像情侶的樣子，並親我撞到的右側頭部，不停地親
    ，還發出親的聲音；因為我是穿裙子，他環抱我的手，手掌
    放在我的大腿，並隔著裙子摸等語（見偵卷第112 頁）；復
    於審理時證稱：被告把我拉過去他身上，之後就親我的右上
    頭部撞到的地方，還親了兩下，他說是頭髮一定會碰到，但
    他是彎下來親，還發出親吻的聲音；被告有摸我的裙子大腿
    那邊，感覺在猶疑，他說他在不讓我走光，但我感受到的是
    他在摸我等語明確（見院卷第141 頁）。互核甲○於警詢、
    偵查及審理中之前揭證述，就被告性騷擾之主要事實經過之
    陳述均相符，並無明顯矛盾或前後不一致之處，亦未見甲○
    有刻意設詞誣陷之動機，其證述之可信度極高。再觀諸被告
    與甲○之對話紀錄顯示：「（甲○：）想了解一下剛剛為什
    麼要親我，我不太敢問，但還是問看看。（被告：）自然而
    然的就想要親你一下，希望不會讓你覺得不舒服；我很誠懇
    地表達我的歉意，我在這裡鄭重向您道歉，希望您原諒我的
    魯莽與草率」等語（見偵卷第23、26頁），而甲○就其遭被
    告性騷擾之緣由、情節與過程，於警詢、偵查及審理時始終
    證述一致，已如前述，且事件發生後甲○與被告間對話紀錄
    所呈現甲○遭被告性騷擾之情事，亦與甲○前揭證述大致相
    合，得作為甲○上開證述之補強證據，是甲○所述被告以上
    開方式觸碰其前揭身體隱私處之證言，應堪可採，而被告以
    此方式破壞甲○有關性之寧靜與不受干擾的平和狀態，自屬
    性騷擾行為。準此，被告於上揭時、地確係有意以手環抱甲    ○腰部，另一手觸碰甲○大腿，復接續親吻甲○之右側頭部
    及手背之方式，對甲○為性騷擾行為。
  2.被告固辯稱：我是不小心親到甲○的頭部，不是有意要性騷
    擾；另外是因為甲○的裙子飛起來，我為了避免他走光，才
    用手壓住甲○裙子，並非有意觸碰甲○大腿云云。惟查，由
    甲前開證述觀之，可見被告親吻甲頭部數次，甚且發出親
    吻聲，倘被告非意在親吻甲頭部，而僅係一時之誤觸，則
    被告之嘴唇應單純碰觸甲頭部，不至於發出親吻聲響。且
    若被告是不慎觸及甲大腿，應係定點接觸，亦不至於使甲
    產生遭上下其手之感覺，是被告之辯解已與常情有悖。再觀
    諸被告與甲之前揭對話紀錄顯示：「（甲：）想了解一下
    剛剛為什麼要親我，我不太敢問，但還是問看看。（被告：
    ）自然而然的就想要親你一下，希望不會讓你覺得不舒服；
    我很誠懇地表達我的歉意，我在這裡鄭重向您道歉，希望您
    原諒我的魯莽與草率」等語（見偵卷第23、26頁），足見甲    ○質問被告時，被告於第一時間即鄭重向甲道歉，並自承
    自身行為之魯莽，則若被告確係誤觸甲，理應於當時即向甲    ○解釋誤會才是，何須未經任何辯解即向甲致歉，益見被
    告應係自始有意親吻、觸碰甲上開身體部位無訛。是被告
    所辯，不足採信。
  3.被告又辯稱：因為我看到甲○暈倒了，我作為攝影師邀約模
    特兒，應該有保護或照顧甲○的義務，所以才會碰觸甲○，
    看看甲○的狀況如何，沒有要性騷擾甲○的意思云云。經查
    ，被告之教育程度為社會學博士，並擔任國立大學通識教育
    中心兼任助理教授，有其提出之學經歷資料可憑（見院卷第
    87、97頁），堪認其係學養與經歷俱豐之成年人。倘被告果
    真係為確認甲○之健康或身體狀態是否有礙，理應呼叫救護
    車或尋求專業協助，豈會以親吻甲○或觸摸甲○大腿此悖於
    一般常理之方式為之。再者，倘被告以其所謂親吻甲○或觸
    摸甲○大腿之方式確認甲○是否身體有大礙，則一旦遭甲○
    指控其行為係性騷擾，自己豈非百口莫辯，以被告上開個人
    之智識經驗，實不難想見此舉可能產生之問題或糾紛，故被
    告辯稱係為確認甲○之健康狀態始觸摸甲○云云，顯然違反
    一般人情事理，自難採信。益徵被告當時係有意親吻和碰觸
    甲○之上開身體部位，其上開所辯，實為卸責之詞，要無可
    取。
  4.被告復辯稱：若甲○有遭被告性騷擾，理應會立刻中斷當天
    的拍攝行為，豈會繼續讓被告拍攝數十分鐘云云。惟查，涉
    及性相關犯罪之被害人於案發後之舉動，雖可視個案情形作
    為間接證據，以評斷被告是否構成犯罪，然絕非單單反以被
    害人於案發後未即時求救或報警，即逕推認被害人之指述有
    疑，或甚而以之作為檢討被害人之手段。況且，甲○於當天
    中午11時許結束拍攝後，隨即於同日中午11時32分傳訊息予
    被告，質問被告為何有親吻之舉動，有對話截圖可參（見偵
    卷第23頁），則在雙方素昧平生，且告訴人單獨與被告進行
    外拍之處境下，告訴人因個人安全或其他考量而未立即終止
    外拍，而於雙方各自離去後始以訊息質問被告，尚未與常情
    相違，難謂告訴人未即時向被告表明遭性騷擾之情事，是自
    難執此為有利於被告之認定，被告此部分所辯，顯非可採。
  5.被告另辯以：依據被告在大學教授的多元文化課程，親吻國
    王、王后等王公貴族的手臂，均是一般社交禮儀，亦屬高貴
    與聖潔之象徵，不應將我親吻告訴人手臂之行為，曲解成性
    騷擾云云。惟按，按性騷擾防治法第25條第1 項規定，係以
    意圖性騷擾，乘人不及抗拒而為親吻、擁抱或觸摸其臀部、
    胸部或其他身體隱私處之行為為其構成要件。又該條項雖例
    示禁止觸及他人身體部位為臀部、胸部；然為避免對被害人
    其他身體部位身體決定自由之保護，有所疏漏，另規定以『
    其他身體隱私處』作為概括性補充規定。而所謂『其他身體
    隱私處』，乃不確定法律概念。客觀上固然包括男女生殖器
    、大腿內側、鼠蹊部等通常社會觀念中屬於身體隱私或性敏
    感部位。至於其他身體部位，諸如耳朵、脖子、肚臍、腰部
    、肩膀、背部、小腿、大腿外側及膝蓋、腿等男女身體部位
    ，究竟是否屬於前開條文所稱『其他身體隱私處』，仍應依
    社會通念及被害人個別情狀，並參酌個案審酌事件發生背景
    、環境、當事人關係、行為人言詞、行為及相對人認知等具
    體事實，而為綜合判斷（參照性騷擾防治法施行細則第2 條
    法條）。申言之，此所謂「其他身體隱私處」固然包括男女
    之生殖器、大腿內側、鼠蹊部等通常社會觀念中屬於身體隱
    私或性敏感部位，然因性騷擾犯行處罰之目的在於因行為人
    所為破壞被害人所享有關於性、性別等，與性有關之寧靜、
    不受干擾之平和狀態，解釋上當非僅以該身體部位是否外露
    為斷，而係以該等身體部位如遭行為人親吻、擁抱或觸摸，
    該等作為是否與性有關，而足以引發被害人與性有關之寧靜
    、不受干擾之平和狀態遭受破壞以為認定，而此等認定應依
    社會通念及被害人個別情狀，並參酌個案審酌事件發生之背
    景、環境、當事人之關係、行為人之言詞、行為及相對人之
    認知等具體事實綜合判斷之。查，衡酌一般社會常情下之兩
    性相處，女性之手部、頭部、腰部與大腿等部位，本非屬正
    常禮儀下得任由他人隨意不當觸摸、親吻之處，且觸摸、親
    吻上開部位之動作，在男女間之親密行為中，亦被視為帶有
    性含意、性暗示之舉動，是以，如他人以性騷擾之犯意，未
    經本人同意而刻意就該等部位為帶有性暗示之多次不當碰觸
    、撫摸、親吻，適足以引起本人嫌惡之感，自應認係前揭條
    文所稱身體隱私部位。是以，被告與甲於案發當日為初次
    見面，僅係外拍攝影師與外拍模特之關係，其等並無特殊情
    誼，被告竟利用外拍之機會，親吻甲之頭部和手背，並以
    手碰觸甲之腰部與大腿，而引發甲之嫌惡感覺，該等身體
    部位自應屬身體隱私處，故可認定被告係對甲為性騷擾防
    治法第25條第1項之意圖性騷擾，乘人不及抗拒而為觸摸身
    體隱私部分之性騷擾構成要件。
  6.被告復辯稱：我和甲○的身體接觸純粹是意外，且我看到告
    訴人大腿自殘的傷痕，如何能激起性慾，且我單純親吻告訴
    人之頭髮、手背也無法達到性慾的滿足，故不構成性騷擾云
    云。惟按，按性騷擾防治法第25條第1 項所處罰之性騷擾罪
    ，指性侵害犯罪以外，基於同法第2 條第1 、2 款所列之性
    騷擾意圖，以乘被害人不及抗拒之違反意願方法，對其為與
    性或性別有關之親吻、擁抱或觸摸臀部、胸部或其他身體隱
    私處之行為。考其犯罪之目的，意在騷擾觸摸之對象，不以
    性慾之滿足為必要；究其侵害之法益，尚未達於妨害性意思
    之自由，而僅破壞被害人所享有關於性、性別等與性有關之
    寧靜、不受干擾之平和狀態；觀其犯罪之手段，則係於被害
    人不及抗拒之際，出其不意乘隙為短暫之觸摸。行為人基於
    滿足性慾之目的，對被害人所為之侵害行為，苟於客觀上不
    足認係為發洩情慾，或尚未至妨害被害人性意思自由，刑法
    上雖無處罰猥褻性侵害犯罪未遂之明文，然其對被害人有關
    性之平和狀態，不能謂無干擾，得論以性騷擾罪（最高法院
    100 年度台上字第4745號判決意旨參照）。查，揆諸前開說
    明，性騷擾防治法第25條第1 項之構成要件不以性慾之滿足
    為必要，而著重於破壞被害人所享有關於性、性別等與性有
    關之寧靜、不受干擾之平和狀態，是被告上開對性騷擾防治
    法第25條第1 項構成要件所為之個人解釋，亦非可採。
  7.準此，被告於上揭時、地確係有意以手環抱甲○腰部，另一
    手觸碰甲○大腿，復接續親吻甲○之右側頭部及手背之方式
    ，對甲○為性騷擾行為。
  ㈢綜上所述，被告所辯均係事後卸責之詞，不足採信。從而，
    本案事證明確，被告犯行洵堪認定，應依法論科。
二、論罪科刑
  ㈠核被告所為，係犯性騷擾防治法第25條第1 項之意圖性騷擾
    ，乘人不及抗拒而為觸摸、親吻其身體隱私處之罪。又被告
    基於同一犯罪決意，於密切接近之時、地，親吻和觸碰告訴
    人甲○之上開身體隱私處，而侵害同一法益，各行為獨立性
    極為薄弱，依一般社會健全觀念難以強行分開，應以包括一
    行為予以評價，較為合理，為論以接續犯之一罪。
  ㈡本院審酌被告身為國立大學兼任助理教授，且學養與經歷俱
    豐，卻不思自持守己，僅為滿足自身一時之慾念，竟利用外
    拍過程中，乘告訴人不慎碰撞樹幹暈倒，而不及抗拒之際，
    刻意親吻和觸摸甲○上開身體隱私處，顯然欠缺尊重他人對
    身體之自主權利及心理感受之心態，造成甲○心理陰影，並
    因而造成甲○精神疾病惡化（見財團法人私立高雄醫學大學
    附設中和紀念醫院110 年12月17日號函文，院卷第133 頁）
    ，且對兩性平權亦有不良影響，應予非難。並審酌被告否認
    犯行之犯後態度，且迄未與能與甲○達成和解或取得原諒，
    亦有可議之處。兼衡被告自述之智識程度、經濟暨生活狀況
    （因涉及個人資料保護等隱私權維護，爰不予揭露），暨犯
    罪動機、手段、所生危害等一切情狀，分別量處如主文所示
    之刑及諭知易科罰金之折算標準。
據上論斷，應依刑事訴訟法第299條第1項前段，判決如主文。
本案經檢察官丙○○提起公訴，檢察官乙○○到庭執行職務。
中    華    民    國   111    年    1     月    18    日
                  刑事第十五庭  法  官  陳彥霖
以上正本證明與原本無異。
如不服本判決應於收受送達後20日內向本院提出上訴書狀，並應
敘述具體理由；如未敘述上訴理由者，應於上訴期間屆滿後20日
內向本院補提理由書（均須按他造當事人之人數附繕本）「切勿
逕送上級法院」。
中    華    民    國   111    年    1     月    19    日
                                書記官  陳怡秀